【裁判字號】    96,交訴,96
【裁判日期】    970131
【裁判案由】    傷害
【裁判全文】
臺灣彰化地方法院刑事判決              96年度交訴字第96號
公  訴  人  臺灣彰化地方法院檢察署檢察官
被      告  丙○○
上列被告因傷害等案件，經檢察官提起公訴（96年度調偵字第93
號），本院判決如下：
    主  文
丙○○傷害人之身體，處有期徒刑壹年，減為有期徒刑陸月，如
易科罰金，以新臺幣壹仟元折算壹日。
    犯罪事實
一、丙○○前於民國90年間，因妨害自由案件，經臺灣板橋地方
    法院以89年度易字第3004號判決判處有期徒刑2 月，並經臺
    灣高等法院以90年度上易字第2616號判決駁回上訴確定，於
    90年10月30日易科罰金執行完畢（並未構成累犯）。緣丙○○於95年12月5 日13時許，駕駛其所有之未懸掛車牌之自小
    客車（車牌號碼為QF-5702 號，車牌因積欠稅款遭吊銷），
    沿彰化縣彰化市○○路由南往北方向行駛，途經彰化縣彰化
    市○○路與仁愛東街口時，適有甲○○騎乘車牌號碼HB8-38
    3 號重型機車自後方駛至，並且鳴按喇叭超越丙○○之自小
    客車，丙○○因此心生不滿，竟基於傷害人之身體及毀損他
    人機車之犯意，駕駛前揭自小客車突然加速追趕甲○○，並
    持續以其自小客車右後側甩尾擦撞之方式，企圖追撞甲○○
    所騎乘之上開機車，甲○○閃過前2 次之追撞，惟未及閃避
    第3 次之追撞，而在彰化縣彰化市○○路2 段168 號前，甲○○所騎乘之機車遭丙○○所駕駛自小客車之追撞而倒地，
    致甲○○人車倒地後受有軀幹挫傷、小腿表淺損傷、膝挫傷
    及肘開放性傷口等傷害，且造成甲○○所騎乘之機車前方左
    側（方向燈下方）、後方左側車身烤漆刮擦損傷及側邊腳架
    損壞，足以生損害於甲○○。適有乙○○駕駛自小客車亦沿
    上開路段由南往北方向行駛在丙○○等人之後，途經前揭彰
    化縣彰化市○○路與仁愛東街口時，即發現丙○○有駕車自
    後方持續追趕擦撞甲○○之情形，其後看見甲○○人車倒地
    受傷，遂立即報警處理，而查悉上情。
二、案經甲○○訴由彰化縣警察局彰化分局報請臺灣彰化地方法
    院檢察署檢察官偵查起訴。
    理  由
一、按被告以外之人於審判外之陳述，雖不符刑事訴訟法第159
    條之1 至第159 條之4 之規定，而經當事人於審判程序同意
    作為證據，法院審酌該言詞陳述或書面陳述作成時之情況，
    認為適當者，亦得為證據。當事人、代理人或辯護人於法院
    調查證據時，知有第159 條第1 項不得為證據之情形，而未
    於言詞辯論終結前聲明異議者，視為有前項之同意，刑事訴
    訟法第159 條之5 定有明文。查本案全部卷證，公訴人及被
    告均不爭執其證據能力，本院復衡以該等供述證據作成時之
    情況，應為適當，是可認後述所引用證據之證據能力均無疑
    義，合先敘明。
二、訊據被告丙○○固坦承有於前揭時、地駕駛上開自小客車與
    告訴人甲○○所騎乘之車牌號碼HB8-383 號重型機車發生擦
    撞，造成告訴人甲○○人車倒地，並受有軀幹挫傷、小腿表
    淺損傷、膝挫傷及肘開放性傷口等傷害，且造成告訴人甲○○所騎乘之機車前方左側（方向燈下方）、後方左側車身烤
    漆刮擦損傷及側邊腳架損壞之事實，惟矢口否認有何傷害或
    毀損之犯行，辯稱：伊僅因趕時間，不願讓告訴人超車，告
    訴人硬要擠過來超車，雙方互不相讓，伊之自小客車右側後
    照鏡才會與告訴人機車左把手相擦撞到，告訴人因此人車倒
    地，本件是意外、不小心的擦撞，伊並無故意駕車追撞告訴
    人機車云云。然查：上開犯罪事實，業據證人即告訴人甲○○及當時駕車行駛於被告等後方之乙○○迭於警詢、偵查中
    證述綦詳，且證人甲○○於本院審理時仍證述：伊於95年12
    月5 日下午1 時20分許，有騎乘機車經過中山路2 段，當時
    要前往彰化市公所擔任義工，因為被告車速緩慢，伊因趕時
    間所以按鳴1 聲喇叭後就超越被告車子，然後一直往前開，
    後來遇到紅燈減慢速度待停時，從後視鏡有看到被告開車在
    路肩追趕伊，後來被告所駕之車輛撞到伊機車左方，伊人車
    倒地受傷，而機車之前方左側（方向燈下方）、後方左側車
    身有擦傷、側邊腳架也有壞掉等語，另證人乙○○亦證稱：
    伊於95年12月5 日下午1 時20分許，開車經過彰化市○○路
    ○ 段，恰好開在被告車輛後方，看到有部機車超越被告車輛
    ，被告就加速追趕前面之機車，並用自小客車之右後方以甩
    尾方式擦撞機車，前面2 次機車有閃過都沒有撞到，第3 次
    才撞到，然後機車就倒地滑行，倒下位置在機車道與快車道
    邊線，現場很明顯，並不是一般不小心的車禍，被告與告訴
    人也不是互相要超車而不小心碰撞，被告是很明顯地逼近機
    車，且是故意連撞3 次，當時伊在警察局有告訴被告說如果
    故意撞人可能造成殺人未遂之刑責，警察也有這樣跟被告講
    ，伊有勸被告與告訴人道歉及和解等語，參諸上開證人所述
    內容相吻合，且證人乙○○與被告、告訴人2 人均不相識，
    業據被告、告訴人及證人乙○○供明在卷，證人乙○○既與
    被告等人素無恩怨，何需甘冒偽證刑責而故為不實之陳述，
    況被告、告訴人及證人乙○○均陳明當時現場車輛不多，而
    告訴人遭被告車輛擦撞倒地處，係在機車道與快車道邊線（
    參卷附道路交通事故現場圖及現場照片），以當時車流量被
    告自無需逼近機車道而為超車之舉，被告確係故意開車追撞
    告訴人之事實，應堪認定。此外復有道路交通事故現場圖、
    秀傳紀念醫院診斷證明書各1 份及肇事現場與雙方之汽機車
    照片共22幀在卷可稽。被告空言為前揭辯解，顯係圖飾卸責
    之詞，委無可採，本件事證明確，被告上開犯行洵堪認定，
    應依法論科。至被告丙○○聲請調解委員會之調解委員以證
    明告訴人甲○○在進行調解時有要毆打被告乙節，查調解委
    員僅在勸使被告與告訴人得以和解、調停糾紛，調解委員既
    未在車禍現場，不清楚車禍發生過程，且告訴人甲○○是否
    在本案發生後之調解時要毆打被告，此並不影響本案之認定
    ，是尚無傳訊之必要，併此敘明。
三、核被告丙○○所為，係犯刑法第277 條第1 項之傷害罪及同
    法第354 條之毀損罪。又被告以1 駕車追撞行為同時傷害告
    訴人及毀損告訴人所有之機車，乃1 行為觸犯數罪名，為異
    種想像競合犯，應僅論以刑法第277 條第1 項之傷害罪。爰
    審酌被告之素行不佳，本件以駕車追撞方式傷害告訴人及毀
    損告訴人之機車，十分嚴重與危險，惡性非輕，並考量其智
    識程度、犯罪之動機、目的、手段、所生之危害、告訴人所
    受之傷勢及機車受損之情形，暨被告犯後一再否認犯行、飾
    詞狡辯等一切情狀，量處如主文所示之刑。又查本件被告犯
    罪時間在96年4 月24日以前，所犯為傷害等罪，悉合於減刑
    條件，應依中華民國96年罪犯減刑條例第2 條第1 項第3 款
    之規定，減其宣告刑2 分之1 ，並定其易科罰金之折算標準
    ，以示懲儆。
四、公訴意旨另略以：被告丙○○於上開時、地，駕駛其所有之
    未懸掛車牌之自小客車，沿彰化縣彰化市○○路由南往北方
    向行駛，途經彰化縣彰化市○○路與仁愛東街口時，為告訴
    人甲○○騎乘車牌號碼HB8-383 號重型機車鳴按喇叭且自後
    超越，因此心生不滿，其明知並可預見其駕駛自小客車若故
    意逼近、擦撞行駛在旁之甲○○，可能致生公眾往來之危險
    ，且此種結果之發生並不違背其本意，仍以突然加速駛至甲○○之前方及以其所駕駛之自小客車右後方擦撞甲○○所騎
    乘之機車等方式追擦撞甲○○，造成甲○○人車倒地後受有
    上述傷害，甲○○所騎乘之機車亦受有前揭損壞情形，足以
    致生參與道路交通之公眾往來安全，以此方法致生陸路往來
    之危險，因認被告此部分行為尚涉犯刑法第185 條第1 項之
    以他法致生往來安全之危險罪嫌等語。訊據被告丙○○堅決
    否認有何致生往來安全之危險之犯行，辯稱：當時之車流量
    不大，沒有什麼車輛，且該處時速為60公里，伊之車速約在
    40、50公里左右，並無造成其他行車安全危險等語。按刑法
    第185 條第1 項定有「致生往來之危險」之要件，屬具體危
    險犯，而有無致生往來之危險者，須依社會通常觀念予以判
    定。查本件被告丙○○固有前述自後方追趕擦撞告訴人甲○○機車之行為，然被告為上開駕駛行為之時間，當時車輛流
    量並不多，且被告開車速度並非相當快速，此業據證人甲○○於本院審理時證述：當時車流量不會很擁塞等語，及證人
    乙○○於本院審理時證稱：案發時沒有那麼多車輛，車子不
    多，被告甩擦撞機車乙事一下子就發生了，還沒有影響到其
    他車輛，起初被告與告訴人之車速均約為40公里左右，後來
    被告追趕時車速約接近50公里，很快就追到機車等語明確，
    茲以前開肇事時、地，現場並非車輛往來頻繁之道路，且被
    告駕車追趕告訴人之行駛時間、距離不長，而道路係供公眾
    往來之所用，或有其他不當方式行駛，若非於車輛流量較多
    之時、地為之，應尚不足以認定有致生道路上公眾往來之具
    體危險。從而被告丙○○雖有駕車追趕告訴人甲○○之不當
    駕駛行為之事實，但其所為尚難認已達於致生往來危險之程
    度，自難令其負刑法第185 條第1 項妨害公眾往來安全罪之
    責，惟因公訴人認此部分犯行，倘成立犯罪，與前揭本院論
    罪科刑之傷害、毀損犯行部分，具有想像競合犯之裁判上一
    罪關係，故爰不另為無罪之諭知。
據上論斷，應依刑事訴訟法第299 條第1 項前段，刑法第277 條
第1 項、第354 條、第55條、第41條第1 項前段，刑法施行法第
1 條之1 第1 項、第2 項前段，中華民國96年罪犯減刑條例第2
條第1 項第3 款、第7 條、第9 條，判決如主文。
本案經檢察官黃淑媛到庭執行職務。
中    華    民    國    97    年    1     月    31    日
                  交通法庭      審判長法  官   簡璽容
                                      法  官   胡宜如
                                      法  官   郭麗萍
以上正本證明與原本無異。
如不服本判決，應於判決送達後10日內，向本院提出上訴書狀，
上訴書狀應「敘述具體上訴理由」，並按他造當事人之人數附繕
本。「切勿逕送上級法院」。
告訴人或被害人對於判決如有不服具備理由請求檢察官上訴者，
其上訴期間之計算係以檢察官收受判決正本之日期為準。
中    華    民    國    97    年    2     月     4    日
                                      書記官   張子涵
附錄本案論罪科刑法條全文：
中華民國刑法第277條
（普通傷害罪）
傷害人之身體或健康者，處 3 年以下有期徒刑、拘役或 1 千元
以下罰金。
犯前項之罪因而致人於死者，處無期徒刑或 7 年以上有期徒刑；
致重傷者，處3 年以上10年以下有期徒刑。
中華民國刑法第354條
（毀損器物罪）
毀棄、損壞前二條以外之他人之物或致令不堪用，足以生損害於
公眾或他2 人者，處2 年以下有期徒刑、拘役或5 百元以下罰金
。


司法院資訊處製作；財團法人民間司法改革基金會備份。
